【裁判字號】    98,消債更,572
【裁判日期】    980505
【裁判案由】    聲請更生程序
【裁判全文】
臺灣高雄地方法院民事裁定           98年度消債更字第572號
聲  請  人  甲○○
上列當事人因消費者債務清理事件聲請更生，本院裁定如下：
    主  文
聲請人甲○○自民國九十八年五月五日十七時起開始更生程序。
命司法事務官進行本件更生程序。
    理  由
一、聲請意旨略以：聲請人前與中國信託商業銀行股份有限公司
    （下稱中信銀行）等銀行訂定消費借貸、信用卡契約，致積
    欠無擔保債務合計新台幣（下同）2,158,309 元，因無法清
    償債務，於民國95年，依金融主管機關協調成立之中華民國
    銀行公會會員辦理消費金融案件無擔保債務協商機制，與如
    附表所示之最大債權銀行中信銀行達成分期還款協議，同意
    自95年4 月起，以分80期，年利率12.88%，於每月10日償還
    44,372元之方式，償還前開債務。惟因聲請人每月所得僅約
    28,000元，根本無法負擔，僅繳納1 期後即毀諾，足徵聲請
    人履行上開分期還款協議顯有重大困難，且係因不可歸責於
    聲請人之事由所致，爰依消費者債務清理條例（下稱消債條
    例）之規定聲請更生等語。
二、按債務人不能清償債務或有不能清償之虞者，得依本條例所
    定更生程序，清理其債務；債務人無擔保或無優先權之債務
    總額未逾1,200 萬元者，於法院裁定開始清算程序或宣告破
    產前，得向法院聲請更生；債務人對於金融機構因消費借貸
    、自用住宅借款、信用卡或現金卡契約而負債務，在聲請更
    生或清算前，應提出債權人清冊，以書面向最大債權金融機
    構請求協商債務清償方案，並表明共同協商之意旨；債務人
    與金融機構協商成立者，不得聲請更生或清算；但因不可歸
    責於己之事由，致履行顯有重大困難者，不在此限；本條例
    施行前，債務人依金融主管機關協調成立之中華民國銀行公
    會會員，辦理消費金融案件無擔保債務協商機制與金融機構
    成立之協商，準用前項之規定；法院開始更生程序之裁定，
    應載明其年、月、日、時，並即時發生效力；法院裁定開始
    更生或清算程序後，得命司法事務官進行更生或清算程序，
    必要時得選任律師、會計師或其他適當之自然人或法人一人
    為監督人或管理人，消債條例第3 條、第42條第1 項、第15
    1 條第1 項、第5 項、第6 項、第45條第1 項、第16條第1
    項分別定有明文。
三、聲請人主張其積欠如附表所示之銀行上開債務，因無法清償
    債務，於95年3 月，依中華民國銀行公會會員辦理消費金融
    案件無擔保債務協商機制，與如附表所示之全體債權人達成
    自95年4 月起每月應償還44,372元之協議，惟僅繳納1 期即
    毀諾等情，業據聲請人提出財團法人金融聯合徵信中心當事
    人綜合信用報告─債務清理條例前置協商專用債權人清冊及
    中信銀行民事陳報狀在卷可參（見本院卷第16頁至第19 頁
    、第82至第87頁），足認屬實。故本件應審酌者為聲請人於
    協商後是否有不可歸責於己之事由，致履行顯有重大困難之
    情形。
四、經查：
  (一)依聲請人95及96年度綜合所得稅各類所得資料清單（見本院
    卷第11至12頁）所載，其該二年度之各類所得給付總額分別
    為315,966 元、386,542 元，平均月收入分別為26,331元、
    32,212元。此外，就聲請人之必要生活支出部份，因消債條
    例之立法目的，係為使不幸陷入經濟困境之人得以清理債務
    、重建生活，並在清理過程中能保有符合人性尊嚴之最低基
    本生活，而非維持債務人過去慣常之寬裕生活，是於評估履
    行原協商方案是否顯有重大困難時，並非由聲請人任意主張
    其基本生活費用之數額，否則將造成揮霍無度以致清償能力
    降低，反而易使更生程序無從進行，參以聲請人居住於高雄
    縣岡山鎮，故認應以內政部所公告之95及96年度臺灣省最低
    生活費用每人每月為9,210 元、9,509 元計算始為合理。
  (二)從而，依聲請人95、96平均每月收入26,331元、32,212元計
    算扣除其個人必要生活支出後，每月可供支配餘額僅分別為
    17,121元（計算式：26,331元－9,210 元＝17,121元）及22
    ,703 元 （計算式：32,212元－9,509 元＝22,703元），均
    顯不足以清償原協商金額每月44,372元，遑論聲請人尚需負
    擔父親林萬春之扶養費用。是以，在聲請人之工作收入扣除
    最低必要生活費用後，仍不足以支付每月分期款之情形下，
    衡情自無法苛求聲請人放棄每月基本生活需求，在其無法獲
    得溫飽之狀況下，將每月工作收入先用以還債，是聲請人主
    張其履行上揭分期還款協議顯有重大困難，且係不可歸責聲
    請人等語，應屬可採。
五、綜上所述，聲請人有不可歸責於己之事由，致履行顯有重大
    困難，又其無法清償如附表編號一至十五所示之無擔保債務
    未逾1,200 萬元，且無消債條例第46條各款所定應駁回更生
    聲請之事由存在，故聲請人聲請本件更生，即無不合，應予
    准許，爰裁定如主文第一項所示，並依上開規定命司法事務
    官進行本件更生程序，裁定如主文第二項所示。
六、依消費者債務清理條例第11條第1 項、第45條第1 項、第16
    條第1 項，裁定如主文。
中    華    民    國    98    年    5     月    5     日
              民事第五庭    法      官  鄭凱文
上為正本係照原本作成。
本件不得抗告。
本裁定已於民國98年5月5日下午5時公告。
中    華    民    國    98    年    5     月    5     日
                            書  記  官  張家瑜
附表：
┌──┬────────────┬────────┬───────┐
│編號│債權人                  │金額（新台幣）  │種    類      │
├──┼────────────┼────────┼───────┤
│ 一 │第一銀行                │151,000元       │消費借貸      │
├──┼────────────┼────────┼───────┤
│ 二 │台北富邦銀行            │115,314元       │信用卡消費款  │
├──┼────────────┼────────┼───────┤
│ 三 │國泰世華銀行            │136,979元       │信用卡消費款  │
├──┼────────────┼────────┼───────┤
│ 四 │兆豐銀行                │65,731 元       │信用卡消費款  │
├──┼────────────┼────────┼───────┤
│ 五 │荷蘭銀行                │119,036元       │信用卡消費款  │
├──┼────────────┼────────┼───────┤
│ 六 │渣打銀行                │116,473元       │信用卡消費款  │
├──┼────────────┼────────┼───────┤
│ 七 │新光銀行                │38,659 元       │信用卡消費款  │
├──┼────────────┼────────┼───────┤
│ 八 │陽信銀行                │384,705元       │消費借貸      │
├──┼────────────┼────────┼───────┤
│ 九 │遠東銀行                │25,000 元       │信用卡消費款  │
├──┼────────────┼────────┼───────┤
│ 十 │玉山銀行                │741,26 元       │信用卡消費款  │
├──┼────────────┼────────┼───────┤
│十一│萬泰銀行                │150,044元       │信用卡消費款、│
│    │                        │                │消費借貸      │
├──┼────────────┼────────┼───────┤
│十二│台新銀行                │228,000元       │消費借貸      │
├──┼────────────┼────────┼───────┤
│十三│日盛銀行                │84,658 元       │信用卡消費款  │
├──┼────────────┼────────┼───────┤
│十四│中國信託銀行            │389,881元       │信用卡消費款、│
│    │                        │                │消費借貸      │
├──┼────────────┼────────┼───────┤
│十五│永豐信用卡公司          │78,703 元       │信用卡消費款  │
├──┴────────────┼────────┴───────┤
│   合             計          │2,158,309元                     │
└───────────────┴────────────────┘


司法院資訊處製作；財團法人民間司法改革基金會備份。
